【裁判字號】    98,交聲,1575
【裁判日期】    980722
【裁判案由】    交管條例聲異
【裁判全文】
臺灣板橋地方法院交通事件裁定        98年度交聲字第1575號
原處分機關  交通部公路總局臺北區監理所板橋監理站
異  議  人
即受處分人  甲○○
送達代收人  乙○○
上列異議人即受處分人因違反道路交通管理處罰條例案件，對於
交通部公路總局臺北區監理所板橋監理站98年3 月31日所為之裁
決處分（處分案號：板監裁字裁41-CG0000000號）聲明異議，本
院裁定如下：
    主  文
異議駁回。
    理  由
一、聲明異議意旨略以：異議人即受處分人甲○○固不否認於民
    國97年5 月31日9 時37分許，有騎乘車牌號碼JJ5-685 號重
    型機車，行經最高速限50公里之臺北縣土城市○○路（往三
    峽方向）時，有超速16公里之違規事實。惟異議人並未收到
    本件舉發違反道路交通管理事件通知單，致無法知悉舉發單
    上所記載之應到案日期，而於是日到案說明，原處分機關未
    經查明舉發通知單是否曾實際送達予異議人，即逕行裁處異
    議人罰鍰新臺幣（下同）1,800 元，實非適當，異議人不服
    原處分機關之裁處，乃提起本件異議云云。
二、按汽車駕駛人，行車速度，超過規定之最高時速，處新臺幣
    1,200 元以上2,400 元以下罰鍰，道路交通管理處罰條例第
    40條定有明文。又按「送達，於應受送達人之住居所、事務
    所或營業所為之。但在行政機關辦公處所或他處會晤應受送
    達人時，得於會晤處所為之。」、「於應送達處所不獲會晤
    應受送達人時，得將文書付與有辨別事理能力之同居人、受
    僱人或應送達處所之接收郵件人員。」、「送達，不能依前
    二條規定為之者，得將文書寄存送達地之地方自治或警察機
    關，並作送達通知書兩份，一份黏貼於應受送達人住居所、
    事務所、營業所或其就業處所門首，另一份交由鄰居轉交或
    置於該送達處所信箱或其他適當位置，以為送達。」、「前
    項情形，由郵政機關為送達者，得將文書寄存於送達地之郵
    政機關。」，行政程序法第72條第1 項、第73條第1 項、第
    74條第1 項、第2 項分別規定明確可循。再按民事訴訟文書
    之寄存送達，依92年2 月7 日修正公布、同年9 月1 日施行
    之民事訴訟法第138 條第2 項規定，自寄存之日起，經10日
    發生效力，此因應受送達人未必能即時領取訴訟文書而知悉
    其內容，故特設此規定以保障其權益。行政程序法雖未如前
    述民事訴訟法增設第138 條第2 項規定，但基於保障應受送
    達人權益之同一理由，解釋上應認為有上開規定之類推適用
    。
三、經查：
(一)異議人即受處分人甲○○所有之車牌號碼JJ5-685 號重型機
    車，於97年5 月31日9 時37分許，行經最高速限50公里之臺
    北縣土城市○○路（往三峽方向）時，有汽車駕駛人行車速
    度，超過規定之最高時速未滿20公里（時速66公里）之違規
    行為，為警逕行舉發等情，業據異議人於聲明異議狀中自承
    無訛，並有臺北縣政府警察局北縣警交字第CG0000000 號舉
    發違反道路交通管理事件通知單1 紙及違規照片1 幀附卷可
    稽，是異議人上揭違規事實，應堪認定。
(二)異議人雖以前詞置辯，然異議人自96年11月5 日起即設籍於
    臺北縣新莊市○○街106 巷16之2 號乙節，有個人基本資料
    查詢結果1 紙附卷可稽，而本件舉發通知單係以郵寄之方式
    向異議人住所即臺北縣新莊市○○街106 巷16之2 號寄發，
    然因未獲會晤異議人本人或其可受領文書之同居人、受雇人
    或接收郵件人員，並有難以留置送達之情形，而於97年6 月
    18日依行政程序法第74條第1 項、第2 項之規定，將該舉發
    通知單寄存於新莊幸福郵局，並將送達通知書置於該送達處
    所信箱或其他適當位置，以為送達等情事，有臺北縣政府警
    察局送達證書1 紙在卷可參，是上開舉發通知單既經臺北縣
    政府警察局依據行政程序法第74條規定寄存送達，揆諸上揭
    說明，自寄存送達之日起經10日，該舉發通知書已生合法送
    達之效力，不因異議人實際上有無收受而有所異，故異議人
    辯稱其並未收到違規通知單之掛號通知云云，自難據為異議
    人有利之認定。
(三)末按，駕駛人行車速度，超過規定之最高時速未滿20公里，
    於期限內繳納或到案應候裁決者，處罰鍰1,200 ，逾越應到
    案期限30日內，繳納罰鍰或到案應候裁決者，處罰鍰1,400
    元，逾越應到案期限30日以上60日以內，繳納罰鍰或到案應
    候裁決者，處罰鍰1,600 元，逾越應到案期限60日以上繳納
    罰鍰或逕行裁決處罰者，處罰鍰1,800 元，違反道路交通管
    理事件統一裁罰基準表定有明文。經查，本案舉發通知單既
    生合法送達之效力，業據前述甚詳，而異議人有逾越應到案
    期限60日以上情形，則原處分機關依首揭規定，裁處異議人
    最高額罰鍰1,800 元，於法並無不合，是異議人辯稱本件不
    應裁處最高額罰鍰云云，亦非可採。
四、綜上，異議人所有之重型機車，於前述時、地，有汽車駕駛
    人行車速度，超過規定之最高時速未滿20公里之違規事實，
    既可認定。原處分機關即交通部公路總局臺北區監理所板橋
    監理站依據道路交通管理處罰條例第40條及違反道路交通管
    理事件統一裁罰基準表規定，裁處罰鍰1,800 元，即無違誤
    ，自應予維持。本件異議為無理由，應予駁回。
據上論斷，應依道路交通案件處理辦法第19條，裁定如主文。
中    華    民    國    98    年    7     月    22    日
                      交通法庭  法  官  鄭燕璘
如不服本裁定應於送達後5日內向本院提出抗告狀
上列正本證明與原本無異。
                                書記官  陳筱惠
中    華    民    國    98    年    7     月    22    日


司法院資訊處製作；財團法人民間司法改革基金會備份。
